---
title: "Data visualisation part 2"
author: "Polina Burmakina"
date: "2023-11-15"
output:output: 
  html_document:
    keep_md: true
---

```{r setup, include=FALSE}
knitr::opts_chunk$set(echo = TRUE)
```

```{r, include=FALSE}
library(dplyr)
library(ggplot2)
library(ggpubr)
library(plotly)
library(rstatix)
library(corrplot)
library(corrr)
library(ggfortify)
library(readr)
library(factoextra)
library(pheatmap)
library(FactoMineR)
devtools::install_github("vqv/ggbiplot")
library(ggbiplot)
library(readr)
library(ggrepel)
library(viridis)
library(ggpubr)
```

## Задание №1
```{r}
led <- read_rds("~/data/raw/life_expectancy_data.RDS")
```
## Задание №2
```{r}
plot_ly(data = led[(led$'Clean fuels and cooking technologies' != 0) & (led$'Per Capita' != 0),],
        x = ~ `Clean fuels and cooking technologies`,
        y = ~ `Per Capita`,
        color = ~ continent,
        type = 'scatter',
        mode = 'markers')
```

## Задание №3
Проведем *t-test* c использованием **rstatix** :
```{r, dpi=300}
# выберем числовые переменные
filtered_led <- led %>% 
  filter(continent %in% c("Africa", "Americas"))

# выведем qqplot
ggqqplot(filtered_led, 
         x = 'Life expectancy')

# проведем t-test
stat.test <- filtered_led %>% 
  t_test(`Life expectancy` ~ continent) %>%  # Use backticks around the column name
  add_xy_position(x = 'continent')
stat.test

# визуализируем
my_pal <- c("lightyellow", "lightcoral")
 
ggboxplot(filtered_led, 
          x = 'continent', y = 'Life expectancy',  # Remove extra single quotes
          ylab = "Life expectancy", xlab = "Continent", fill = 'continent', palette = my_pal,
          add = "jitter") + 
  labs(subtitle = get_test_label(stat.test, detailed = TRUE)) + 
  stat_pvalue_manual(stat.test, tip.length = 0) +
  theme_minimal()

```

## Задание №4
Корреляционный анализ датасета
```{r, dpi=300}
# возьмем только numeric
led_nums <- led %>% select_if(is.numeric) %>% select(- Year)
scaled_led <- scale(led_nums)
led_cor <- cor(scaled_led) 

# 1й график с помощью пакета *corrplot*
color_palette <- colorRampPalette(rev(RColorBrewer::brewer.pal(10, "RdYlBu")))(100)
corrplot(led_cor, method = "color", type = "lower", order = "hclust", tl.col = "black", tl.srt = 45, tl.cex = 0.7, col = color_palette)

# 2й график с помощью пакета *corrr*
led_cor %>% 
  rplot() + theme( axis.text.x = element_text(angle = 45, vjust = 1, hjust =1))
```

## Задание №5
Сделаем дендрограммный график методом иерархической кластеризации
```{r, warning = F, dpi=300}
column_labels <- colnames(scaled_led)

led_dist <- dist(scaled_led, method = "euclidean")
led_hc <- hclust(d = led_dist, method = "ward.D2")

fviz_dend(
  led_hc,
  cex = 0.1,
  horiz = F)
```
## Задание №6
* Объединяя дендрограмму и тепловую карту, можно сделать о данных какие-то предположения. Наибольшая ~~теплота~~ видна в кластере с валовым внутренним и национальным продуктами, которые стоят в данных особняком, возможно, на них далее особого внимания обращать не стоит. 
* Более содержательными/логичными выглядят другие кластеры (которые еще лучше видны на треугольной тепловой карте выше) - кластер с несколькими видами вакцинации и кластер, объединяющий продолжительность жизни + городское население + доступность медицинской помощи, технологий, продуктов питания.
* Остается кластер со "всем остальным" - лечением туберкулеза, смертностью и безработицей, в котором тоже присутствует логика
* Ощущается недостаток метода - необходимость самостоятельно подбирать количество кластеров,что не очень просто сделать основываясь на ~~предположениях~~  (у меня количество кластеров наугад)
* График будто бы пересыщен информацией, которую не очень просто и удобно читать, без уменьшения размерности никак не обойтись
```{r, dpi=300}
pheatmap(scaled_led, 
         show_rownames = T, 
         clustering_distance_rows = led_dist,
         clustering_method = "ward.D2", 
         cutree_rows = 4,
         cutree_cols = length(colnames(scaled_led)),
         angle_col = 45, 
         main = "Dendrograms for clustering rows and columns with heatmap")

```
## Задание №7-9
Проведем анализ главных компонент
```{r}
led.pca <- prcomp(scaled_led)
summary(led.pca)
```
У нас много переменных - целых 19, без учета переменных другого типа, а более 75% картины, судя по *Cumulative Proportion*, можно получить, используя первые 5. Наиболее информативные - даже первые 3, вклад остальных - менее 10%.
```{r, dpi=300}
fviz_eig(led.pca, addlabels = T, ylim = c(0, 40))
```

Выведем эти 5 компонент. Картина получается вроде:
* продолжительность жизни увеличивается с какой-то "долей" пропорции вакцинацией [жизнь]
* [смерть] изменяется обратнопропорционально - что как бы тянет вниз продолжительность жизни и логично вытекает из "отсутствия" вакцинации
```{r, dpi=300}
fviz_pca_var(led.pca, col.var = "contrib", select.var = list(contrib = 5))
```
P.S.  мои попытки вывести на biplot снова только 5 компонент успехом не увенчались( буду рада комментарию/совету по тому, как можно это сделать
```{r, warning=F, dpi=300}

plot <- ggbiplot(led.pca, 
                 #select.var = list(contrib = 5),col.var = "contrib",
                 #choices = 1:5, 
                 scale = 0,
                 groups = as.factor(led$continent),
                 color = as.factor(led$continent),
                 ellipse = TRUE, 
                 alpha = 0.2,
                 palette = viridis::viridis_pal()) +  # Используем цветовую палитру Viridis
  theme_minimal()
plot


biplot_plotly <- ggplotly(plot)

biplot_plotly <- biplot_plotly %>%
  add_trace(
    type = "scatter",
    mode = "markers",
    x = led.pca$x[, 1],
    y = led.pca$x[, 2],
    hoverinfo = "text",
    text = led$Country,
    marker = list(color = as.factor(led$continent)),
    showlegend = F,  # Скрываем легенду для данного следа
    source = "source"   # Указываем источник данных
  )

biplot_plotly
```
Такой график дает много информации, на нем видны какие-то общеизвестные тенденции и его инересно рассматривать. Попробую привести примеры, но их список конечно же далеко не полный (в виду моей ненасмотренности в каких-то "геополитических" и других темах)
* Длинная стрелка вверх в "эконочимеских" показателях - ввп на душу населения - стремится в Америку (забавно и примечательно, что стретка суицида - тоже);
* "Проблемные" стрелки вроде смертности, туберкулеза и безработицы перетягивается наблюдениямми из Африки;
* Стлелочки, ассициированные с "ростом" технологий, продолжительности жизни, уровнем медицинской помощь - в Европейской части;
* Азиатские страны где-то между Европой и Америкой;

## Задание №11
Повторим анализ главных компонент на уменьшенном датасете несколько раз.
* На наших данных  pca не очень хорош, потому что 2-3 компонент не достаточно. На 14 столбцах в 2 из 3 ~~экспериментах~~ можно остановиться на 4 главных компонентах, то есть, уменьшив примерно на четверть данные мы пришли к количеству компонент на 1/5 меньше чем вначале. 
* У меня в главные компоненты все разы вышла смертность, продолжительность жизни/что-то другое из (благоприятного) кластера, в качестве оставшихся составляющих попал кластер с ввп/внп, а на другой - кластер с вакцинацией. МОжно сделать вывод о том, что количество кластеров, окторое я до этого пыталась выделить, не так уж и плохо - все они представлены в "информативных" компонентах.
* Первый и второй biplots очень похожи, но как-то перевернуты сверху вниз, а вот третий - отличается (в него не вошла как минимум продолжительность жизни из важного). Можно заключить, что метод не очень стабильный/устойчивый.
```{r, dpi=300}
# Установка зерна случайности для воспроизводимости 
set.seed(123)

# сделаем 3 уменьшенных на 5 столбцов датасета
rand_led_1 <- rand_led_2 <- rand_led_3 <- NULL

for (i in 1:3) {
  cols_to_keep <- sample(colnames(led_nums), 14)
  rand_led <- led_nums[, ..cols_to_keep]

  if (i == 1) {
    rand_led_1 <- rand_led
  } else if (i == 2) {
    rand_led_2 <- rand_led
  } else {
    rand_led_3 <- rand_led
  }
}


# PCA
pca_results <- list()

for (i in 1:3) {
  rand_led <- switch(i,
                     rand_led_1,
                     rand_led_2,
                     rand_led_3)
  
 
  scaled_rand_led <- scale(rand_led)

  pca_result <- prcomp(scaled_rand_led)

  pca_results[[paste0("rand_", i, "_pca")]] <- pca_result

  print(paste("Summary for rand_", i, "_pca:"))
  print(summary(pca_result))
}



# Связь переменных
plot_list <- list()

for (i in 1:3) {
  pca_result <- pca_results[[paste0("rand_", i, "_pca")]]
  
  plot <- fviz_pca_var(pca_result, col.var = "contrib", select.var = list(contrib = 4))
  
  plot_list[[paste0("plot_", i)]] <- plot
}


combined_plot <- ggarrange(plotlist = plot_list, ncol = 3, common.legend = TRUE, legend = "right") +
  labs(title = "Random Variance Contributions")
print(combined_plot)



# biplot
plot_list2 <- list()

for (i in 1:3) {
  pca_result <- pca_results[[paste0("rand_", i, "_pca")]]
  
  plot2 <- ggbiplot(pca_result, 
                   scale = 0,
                   groups = as.factor(led$continent),
                   color = as.factor(led$continent),
                   ellipse = TRUE, 
                   alpha = 0.2,
                   palette = viridis::viridis_pal()) +
    theme_minimal() +
    ggtitle(paste("Biplot for rand_", i, "_pca"))
  
  plot_list2[[paste0("plot_", i)]] <- plot2
}

combined_plot2 <- ggarrange(plotlist = plot_list2, ncol = 3, common.legend = TRUE, legend = "bottom",
                            widths = rep(1, 3), heights = rep(1, 3)) + 
  theme(legend.position = "bottom") + 
  labs(title = "Random Biplots")

print(combined_plot2)

```
P.S. решение объединить 3 графика в один для biplots скорее плохое, я пыталась их отмасштабировать и сделать общий заголовок, но не слишком успешно( ~~мне просто хотелось потренироваться соединять графики в один output)~~.