---
title: "RMD-ноутбук"
author: "Polina Burmakina"
output: 
  word_document:
    toc: yes
toc title: "Оглавление"
---
#Главный чанк
```{r настройка, include=FALSE}
knitr::opts_chunk$set(eval = TRUE, error = FALSE, message=FALSE, warning = FALSE)
```
#Установка и подключение пакетов
*readr* предназначен для чтения наиболее распространенных форматов данных;
*dplyr* помогает совершать базовые манипуляции с данными - изменять переменные, фильтровать по условию, вычислять сводные статистики;
*psych* для рассчета статистик;
*tibble* облегчает работу с таблицами;
*tidyr* помогает сделать данные чистыми

```{r полезные пакеты}
install.packages(c("dplyr", "readr", "tibble", "psych", "tidyr"))
library(readr)
library(dplyr)
library(psych)
library(tibble)
library(tidyr)
```
#Чтение данных
```{r import}
data <- read.csv("~/5 СЕМ/data_csv.csv")
str(data)
```
#Базовые статистики
простейшие расчеты и сводки не требуют подключения пакетов и могут выполняться базовыми функциями
```{r base functions}
median(c(-13, 19, -24, NA, 30, 64, -53, NA, 50, 31, -58, -34, -3, -34, 77), na.rm=TRUE)
quantile(c(31.83, 45.12, NA, 67.76, 25.73, 42.87, 55.22, 44.92, 48.03, 41.37, 66.26, 114.02, 32.93), na.rm=TRUE, names=TRUE)
sd(c(49.31, 44.47, 14.04, 44.43, 49.18, 40.73, 44.65, 41.91, 80.38, 80.09))
IQR(c(32.05, 93.85, 85.52, 56.69, 23.69, 11.29, 51.44, 63.09, 65.65, 35.73, 60.15, 30.93, -4.2))
summary(data)
```
полезная обобщающая функция из *psych*
```{r}
describe(data)
```
#Работа с таблицами
```{r data}
data %>%
  rename('Группа крови' = 'Группа.крови') %>%
  select('Группа крови', 'Пол', ends_with("E1")) %>% 
  mutate(across(where(is.numeric), function(x) (x-mean(x, na.rm=TRUE))/sd(x, na.rm=TRUE))) %>%
  mutate(ID=row_number()) %>%
  slice_sample(prop=0.1)
```
#Формирование статистической таблицы
для примера, написана таблица для количественной переменной по шаблону из раздела курса по R "6.12 Расчет статистик"
```{r stat_tab}
statistics <- list(
      `Количество субъектов` = ~length(.x) %>% as.character(),
      `Количество (есть данные)` = ~sum(!is.na(.x)) %>% as.character(),
      `Нет данных` = ~sum(is.na(.x)) %>% as.character(),
      `Ср. знач.` = ~ifelse(sum(!is.na(.x)) == 0, "Н/П*", mean(.x, na.rm = TRUE) %>% round(2) %>% as.character()),
      `Станд. отклон.` = ~ifelse(sum(!is.na(.x)) < 3, "Н/П*", sd(.x, na.rm = TRUE) %>% round(2) %>% as.character()),
      `95% ДИ для среднего` = ~sd(.x, na.rm = TRUE) %>% round(2) %>% as.character(),
      `мин. - макс.` = ~ifelse(sum(!is.na(.x)) == 0, "Н/П*", paste0(min(.x, na.rm = TRUE) %>% round(2), " - ", max(.x, na.rm = TRUE) %>% round(2))),
      `Медиана` = ~ifelse(sum(!is.na(.x)) == 0, "Н/П*", median(.x, na.rm = TRUE) %>% round(2) %>% as.character()),
      `Q1 - Q3` = ~ifelse(sum(!is.na(.x)) == 0, "Н/П*", paste0(quantile(.x, 0.25, na.rm = TRUE) %>% round(2), " - ", quantile(.x, 0.75, na.rm = TRUE) %>% round(2)))
)

data %>% select(`Группа`, where(is.numeric)) %>% group_by(`Группа`) %>%
    summarize(across(where(is.numeric), statistics)) %>% pivot_longer(!`Группа`) %>% separate(name, into = c("Переменная", "Статистика"), sep = "_") %>% rename(`Значение` = `value`)
```
p.s.
**Merci pour votre attention!**