---
title: "RMD-ноутбук"
author: "Polina Burmakina"
output: 
  word_document:
    toc: yes
toc title: "Оглавление"
---

```{r настройка, include=FALSE}
knitr::opts_chunk$set(eval = TRUE, message=FALSE)
```
# Установка и подключение пакетов
*readr* предназначен для чтения наиболее распространенных форматов данных
*dplyr* помогает совершать базовые манипуляции с данными - изменять переменные, фильтровать по условию, вычислять сводные статистики
*psych* для рассчета статистик
*tibble* облегчает работу с таблицами

```{r полезные пакеты}
install.packages(c("dplyr", "readr", "tibble", "psych"))
library(readr)
library(dplyr)
library(psych)
library(tibble)
```
##Чтение данных
```{r import}
tab1 <- read.delim("data_tsv.tsv", header = FALSE, sep = '\t')
str(tab1)
read_csv("~/5 СЕМ/data_csv.csv", skip = 0, n_max = Inf)
```
###Базовые статистики
простейшие расчеты и сводки не требуют подключения пакетов и могут выполняться базовыми функциями
```{r base}
median(c(-13, 19, -24, NA, 30, 64, -53, NA, 50, 31, -58, -34, -3, -34, 77), na.rm=TRUE)
quantile(c(31.83, 45.12, NA, 67.76, 25.73, 42.87, 55.22, 44.92, 48.03, 41.37, 66.26, 114.02, 32.93), na.rm=TRUE, names=TRUE)
sd(c(49.31, 44.47, 14.04, 44.43, 49.18, 40.73, 44.65, 41.91, 80.38, 80.09))
IQR(c(32.05, 93.85, 85.52, 56.69, 23.69, 11.29, 51.44, 63.09, 65.65, 35.73, 60.15, 30.93, -4.2))
summary(tab1)
```
полезная обобщающая функция из *psych*
```{r}
describe(tab2)
```
